【裁判字號】    91,上訴,1766
【裁判日期】    920227
【裁判案由】    違反水利法
【裁判全文】
臺灣高等法院臺中分院刑事判決                  九十一年度上訴字第一七六六號
    上  訴  人  臺灣南投地方法院檢察署檢察官
    被      告  甲○○  男  三.
右上訴人因被告違反水利法案件，不服臺灣南投地方法院九十一年度訴字第三四五號
中華民國九十一年九月十七日第一審判決（起訴案號：臺灣南投地方法院檢察署九十
年度偵字第三二三一號），提起上訴，本院判決如左：
    主      文
上訴駁回。
    理      由
一、公訴意旨略以：甲○○係大選工程有限公司（下稱大選公司）之經理，因張忠孝
    等六十三人於民國九十年四月二十四日以土地改良為由，向南投縣政府申請開發
    南投縣竹山鎮○○○段七一地號等四十三筆位於河川行水區內之土地，經獲核准
    ，而由大選公司承包該件土地改良之開發工程，並指派甲○○至工地擔任現場監
    工，詎甲○○未經主管機關許可，僱用不知情之陳弘哲、許智能、許文吉、林文
    種、蘇慶輝、詹仕賢、蔡宗榮等七人（均經臺灣南投地方法院檢察署檢察官另為
    不起訴處分）在上開位於行水區內之土地進行開挖，由詹仕賢指示陳弘哲駕駛挖
    土機，挖取約長十二公尺、寬十二公尺、深二點五公尺之河床砂石，再由許智能
    、許文吉、林文種分別駕駛車牌號碼Ｆ七─五０七號、五Ｇ─五八０號及ＦＮ─
    八六五號之砂石車，將砂石載離現場，並堆置距離該地五百公尺外之行水區內，
    另蘇慶輝、蔡宗榮二人則在該處現場負責調度，違反主管機關即經濟部水利處第
    四河川局為保護水道，禁止在行水區內擅採砂石、堆置砂石、及其他有礙水道防
    衛行為之規定，遇五十年頻率洪水時，將構成流路改道，造成對岸構造物受沖擊
    ，致生公共危險，於九十年七月二十八日十時四十分許，為警當場查獲，因認被
    告違反水利法第七十八條第一項第三款、第九款（起訴書漏引）規定，應依同法
    第九十二條之一第一項後段論處等語。
二、公訴意旨認被告涉犯前開罪嫌，無非以前揭事實，業據南投縣警察局竹山分局、
    及經濟部水利處第四河川局等單位派員於九十年七月二十八日會勘取締，製有現
    場會勘紀錄可稽，另據證人蔡茂己證述明確，並有現場照片附卷可參，為其依據
    。
三、被告甲○○於警訊、偵查、及原審調查審理中固不諱言其係大選公司之經理，因
    大選公司承包上開土地改良之開發工程，由其於前揭時地僱用陳弘哲、許智能、
    許文吉、林文種等人，分別駕駛挖土機或砂石車於該處開挖、裝載砂石，並由其
    在現場負責監工等情屬實，惟堅決否認有何違反水利法之犯行，辯稱上開土地改
    良之開發，係經合法申請，並經南投縣政府核准等語。
四、經查：
  (1)前開坐落南投縣竹山鎮○○○段七一地號等四十三筆土地，係經地主張忠孝等六
    十三人於九十年四月二十四日向南投縣政府申請改良土地，經南投縣政府於九十
    年五月十一日函覆張忠孝等六十三人准予辦理土地改良在案，有南投縣政府九０
    投府工築字第九００六九五八八號函影本附卷可稽，（偵查卷第三十八頁）。
  (2)南投縣政府核准前開土地改良案之前，曾於八十九年四月十九日發函經濟部水利
    處第四河川局、彰化農田水利會、行政院農業委員會中區糧食管理處南投辦事處
    等單位，略以：「鄭昌先生等六十三人所有竹山鎮○○○段七一地號等五十八筆
    土地，：：：，因水災關係致使農地土壤流失淤積砂石，迄今尚未清除，無法引
    水耕作損失至鉅，申請整地改良案，本府依據平均地權條例施行細則規定，訂於
    本八十九年五月二日上午九時三十分辦理會勘，屆時惠予派員於本府建設局建築
    管理課會合前往勘查，：：」等語，嗣於八十九年五月二日並經該府農業局簡光
    明、建設局水利課魏全惟、建設局建築管理課林國堂、經濟部水利處第四河川局
    吳榮裕、行政院農業委員會中區糧食管理處南投辦事處董文賢等各單位人員於八
    十九年五月二日會勘完竣，復經南投縣政府於八十九年六月二十三日將會勘結論
    函知鄭昌先生，有鄭昌先生等六十三人以鄭昌先生具名之農地改良申請書、南投
    縣政府八十九年四月十九日（八九）投府建管字第八九０五九六九一號函、八十
    九年六月二十三日八九投府建管字第八九０九五八三０號函（稿）、會勘案件紀
    錄表等影本附於原審卷可稽。
  (3)證人即經濟部水利處第四河川局人員蔡茂己於偵查中雖證稱上開香員腳段七一地
    號等筆土地，係河川行水區內之私有土地，依河川管理規則第三十一條規定，在
    河川地內開採均須經河川局許可；於原審調查中復證稱凡在河川行水區內之土地
    改良案，均須經河川局許可，其不清楚本件之土地改良案南投縣政府何以會核准
    等語。惟關於本件土地改良案於八十九年五月二日會勘時，經濟部水利處第四河
    川局業經指派吳榮裕到場會勘，不僅有上開會勘案件紀錄表影本附於原審卷可按
    ，並據證人即當時參與會勘之林國堂（南投縣政府技士）於原審調查中到庭證稱
    ：本件土地改良案會勘當時，經濟部水利處第四河川局確經派員到場會勘，該局
    人員並沒有表示該地不能改良，對於南投縣政府之處理方案也沒有表示意見等語
    在卷，復據證人即當時奉派參與會勘之經濟部水利處第四河川局人員吳榮裕於原
    審審理中到庭證稱：會勘當時，其係經濟部水利處第四河川局管理課之工程員，
    當時會勘的結論是上開土地可以改良，但不可以將土石外運，如果是純粹耕作，
    不將土石外運就沒有違法等語綦詳。
五、本件土地改良案，係經地主張忠孝等六十三人提出申請，經上開各權責單位派員
    會勘後，始經南投縣政府予以核准，大選公司承包上開土地改良之開發工程，派
    被告甲○○於現場負責監工，依規定既不得將所開挖之土石外運，自難謂被告所
    為係基於在行水區內擅採砂石、堆置砂石或傾倒廢土，或其他違反水利法之故意
    ，此外又查無任何積極證據足認被告確有公訴意旨所起訴之犯行，原審以無證據
    足認被告犯罪，而為無罪之諭知，經核並無不合。檢察官上訴意旨略以本件之地
    主張忠孝等人是否確曾同意為土地改良，及地主張忠孝等人係土地所有人，何以
    由被告等人前往挖土整地亦有疑義，均未見原審予以斟酌審判等語，指摘原判決
    不當，惟查被告甲○○係大選公司之經理，因大選公司承包張忠孝等六十三人坐
    落南投縣竹山鎮○○○段七一地號等四十三筆位於河川行水區內私有土地之開發
    ，指派被告至工地監工，乃公訴人所起訴之事實，檢察官上訴意旨竟謂原審就本
    件之地主張忠孝等人是否確曾同意為土地改良，及地主張忠孝等人係土地所有人
    ，何以由被告等人前往挖土整地亦有疑義，均未見予以斟酌審判等語，指摘原判
    決不當，其間似有不小的矛盾，其上訴難謂有理由，應予駁回。
六、被告經合法傳喚，無正當理由不到庭，爰不待其陳述，逕行判決。
七、據上論斷，應依刑事訴訟法第三百七十一條、第三百六十八條，判決如主文。
本案經檢察官乙○○到庭執行職務。
中      華      民      國      九十二     年     二      月   二十七   日
                                臺灣高等法院臺中分院刑事第十庭
                                      審判長法  官  林  照  明
                                            法  官  蔡  名  曜
                                            法  官  王      銘
右正本證明與原本無異。
檢察官得上訴。
如不服本判決應於收受送達後十日內向本院提出上訴書狀，其未敘述上訴之理由者並
得於提起上訴後十日內向本院補提理由書（均須按他造當事人之人數附繕本）。
                                            書記官    錫  彬
中      華      民      國      九十二     年     三      月     三     日
                                                                        Ｒ


司法院資訊處製作；財團法人民間司法改革基金會備份。
